臺灣彰化地方法院民事判決
111年度訴字第555號
原      告  高浩洺  
被      告  陳仲鏞  
訴訟代理人  陳忠雨律師
上列當事人間請求給付委任酬勞等事件，本院於民國111年7月26
日言詞辯論終結，判決如下：
    主      文
原告之訴及假執行之聲請均駁回。
訴訟費用由原告負擔。
    事實及理由
壹、原告主張：
一、被告委任原告辦理祭祀公業陳武平申報作業（包含申請派下
    員戶籍資料、申請地籍資料、補列派下員及繼承變動、完成
    祭祀公業法人登記等業務，下稱系爭委任事務)，並於民國1
    04年1月5日與原告簽訂祭祀公業陳武平委託申報契約書（下
    稱系爭契約）。於原告承辦系爭委任事務之三年期間，被告
    未依約交付補列派下員之相關資料，均由訴外人陳坤城協助
    完成，且原告曾多次參與管理委員會會議及祭典，討論系爭
    委任事務作業程序及進行方向，並於106年3月20日將補列派
    下員之資料送件至彰化縣永靖鄉公所審查並補件。不料，被
    告竟於107年5月間向原告表示終止系爭契約，則系爭契約既
    已終止，且迄未給付報酬，爰依系爭契約及民法第547條、5
    48條第2項等規定，就原告已處理之委任事務，請求被告給
    付委任報酬13萬7550元、車馬費15萬0700元，以及精神及名
    譽損失42萬1096元，共計70萬7346元及其法定遲延利息等語
    。
二、並聲明：
㈠、被告應給付原告70萬9346元，及自起訴狀繕本送達翌日起至
    清償日止，按年息百分之5計算之利息。
㈡、訴訟費用由被告負擔。
㈢、願供擔保，請准宣告假執行。
貳、被告答辯：
一、否認被告曾向原告表示終止系爭契約，兩造間之委任關係並
    未終止，則原告以系爭契約業經終止為由，請求已處理委任
    事務之報酬，並無理由。縱認系爭契約已經終止，惟原告並
    未將其處理委任事務，所收取之申辦文件、單據交付被告，
    亦未向被告明確報告顛末，依民法第541條第1項、第548條
    第1項規定，亦不得請求給付委任報酬13萬7550元，且原告
    請求之上開金額亦不合理。再原告請求車馬費15萬0700元部
    分，因系爭契約已明定計酬方式，原告自無依民法第547條
    規定請求給付車馬費之餘地，且原告所列車馬費明細表，係
    原告片面製作，並無相關單據可稽，被告否認真正，原告此
    部分請求亦無理由。另原告請求精神及名譽損失42萬1096元
    部分，並未說明請求之依據，其此部分請求，亦無理由等語
    。
二、答辯聲明：
㈠、原告之訴駁回。
㈡、訴訟費用由原告負擔。
㈢、如受不利之判決，願供擔保請准宣告免為假執行。
參、本院之判斷：
一、原告請求被告給付委任報酬13萬7550元，尚無理由：
㈠、按受任人應將委任事務進行之狀況，報告委任人，委任關係
    終止時，應明確報告其顛末。受任人應受報酬者，除契約另
    有訂定外，非於委任關係終止及為明確報告顛末後，不得請
    求給付。委任關係，因非可歸責於受任人之事由，於事務處
    理未完畢前已終止者，受任人得就其已處理之部分，請求報
    酬，民法第540條、第548條分別定有明文。是原告請求被告
    給付委任報酬，即應符合上開規定，且應負舉證之責。
㈡、原告主張被告於107年5月間向原告表示終止系爭契約，系爭
    契約業已終止等語，固據提出永靖郵局46號存證信函（本院
    卷第29頁）、彰化縣永靖鄉調解委員會調解通知書、陳訴意
    見書（原證11、116頁，本院卷第30、35頁）等件為證。然
    觀之上開被告寄發給原告之永靖郵局46號存證信函第4點雖
    記載「限一個月改善，如未改善，終止委任關係」等語，然
    核其用語應僅係催告原告改善之催告性質，被告如欲終止委
    任關係，尚須另為終止之意思表示，尚難據此即認系爭契約
    業已終止。而被告已否認曾向原告為終止系爭契約之意思表
    示，參之原告自陳其於收受上開催告函後，仍繼續致力辦理
    系爭委任事務，自難認系爭契約業已終止。雖證人陳坤城、
    陳順福於本院審理時證稱：被告曾有意終止委任關係，要另
    案簽約等語（見本院卷第236-237頁），然依其等證述，僅
    能證明被告曾有意終止兩造契約，尚無從據此認定被告已對
    原告為終止系爭契約之意思表示。況觀之系爭契約書之簽約
    人，除原告與被告外，證人陳坤城、陳順福、陳鴻慈亦以委
    託人身分簽約，而證人陳鴻慈於本院證稱：伊堅持從頭到尾
    都沒有解除委任關係（按應係終止委任關係之誤），伊亦未
    聽到被告表示要與原告終止契約等語（見本院卷第235頁）
    ，自難以原告上開主張，即認系爭契約業經終止。則原告依
    民法第548條第2項規定，請求被告給付報酬13萬7550元，已
    屬無據。況依系爭契約第壹條約定「甲方依祭祀公業陳武平
    之派下現員人數為計算單位，每單位支付乙方計新臺幣壹佰
    伍拾元；並於永靖鄉公所頒發祭祀公業陳武平派下現員變動
    名冊後付款」，及依民法第528條第1項規定，原告須向被告
    為明確報告顛末後方得請求報酬，而被告已為此抗辯，原告
    亦未能證明其已向被告明確報告顛末且經永靖鄉公所頒發祭
    祀公業陳武平派下現員變動名冊，而符合請求給付委任報酬
    之要件，則原告請求被告給付上開委任報酬，自屬無據。
二、原告請求被告給付車馬費15萬0700元、精神及名譽損失42萬
    1096元，亦無理由：
　　原告雖主張祭祀公業陳武平之管理委員曾表示願意補貼原告
    車馬費，故據此及依民法第547條規定請求其受託走訪派下
    員之車馬費共15萬0700元等語，並提出受託走訪派下員名冊
    及費用表一份為證（本院卷第53-98頁）。然依原告上開所
    述，此部分既非被告與原告之約定，且系爭契約既已明定委
    任報酬之計算方式，而系爭契約既無此部分車馬費之約定，
    則原告以前開理由，向被告請求上開車馬費用，自屬無據。
    又原告雖另主張依104年至105年、106年、107年之基本工資
    ，分別核計24個月半薪、12個月半薪、5個月半薪，請求被
    告給付精神及名譽損失共計42萬1096元等語。然此部分原告
    並未說明請求之依據，並提出得以請求之證據，核其請求亦
    難謂合理有據，則原告此部分請求亦屬無據。
三、綜上所述，原告依系爭契約及民法第547條、548條第2項等
    規定，請求被告給付委任報酬13萬7550元、精神及名譽損失
    42萬1096元及車馬費15萬0700元，共計70萬7346元及法定遲
    延利息，為無理由，應予駁回。又原告之訴既經駁回，其假
    執行之聲請已失所附麗，應併予駁回。
肆、本件判決之基礎已臻明確，兩造其餘之攻擊防禦方法及舉證
    ，經審酌後核與判決無影響，爰不一一論述。
伍、訴訟費用負擔之依據：民事訴訟法第78條。　　
中　　華　　民　　國　　111 　年　　8 　　月　　16　　日
　                民事第三庭    法  官  洪堯讚　 
一、上為正本係照原本作成。
二、如不服本判決，應於判決送達後20日內，向本院提出上訴狀
    （須按他造當事人之人數附繕本），如委任律師提起上訴者
    ，應一併繳納上訴審裁判費。
三、提起上訴，應以上訴狀表明㈠對於第一審判決不服之程度，
    及應如何廢棄或變更之聲明，㈡上訴理由（民事訴訟法第441
    條第1項第3款、第4款），提出於第一審法院。
中　　華　　民　　國　　111 　年　　8 　　月　　16　　日
                                書記官　李盈萩